臺灣宜蘭地方法院民事判決　九十年度訴字第三九二號
　　原　　　告　合作金庫銀行股份有限公司
　　法定代理人　甲○○
　　訴訟代理人　丙○○
　　被　　　告　乙○○
右當事人間請求清償借款事件，本院判決如左：
    主      文
原告之訴駁回。
訴訟費用由原告負擔。
    事      實
甲、原告方面：
  一、聲明：被告應給付原告新台幣（下同）二百五十萬元及自民國八十九年十一月
      二十一日起至清償日止按年息百分之一○．一五計算之利息，自八十九年十二
      月二十二日起至清償日止，其逾期在六個月以內者，並按上開利率之百分之十
      、其逾期在六個月以上者，按上開利率百分之二十計算之違約金。
  二、陳述：訴外人林萬成於八十九年十二月二十一日邀同被告向原告借款二百五十
      萬元，借款期為自八十七年十二月二十一日起一百零二年十二月二十一日止。
      約定前四年繳息，其後本息平均攤還，利息依年息一○．一五計算，並約定對
      於債務之履行，如未能按期繳付或未能按月付息時，其借款即時視為到期，經
      原告請求應立即全部清償。除按約定利率付息外，另自逾期日起六個月內按原
      利率百分之十，逾六個月以上者，按原告原利率百分之二十計付違約金，有借
      據及授信約定書為證。嗣林萬成借款後僅繳利息到八十九年十一月二十一日止
      ，本金二百五十萬元均未清償，爰訴請被告依借款及保證關係，清償如聲明所
      示之借款、利息及違約金。
  三、對被告抗辯所為之陳述：系爭借款為八十一年間林萬成向原告借款二百五十萬
      元之展期，被告為林萬成於八十一年間上開借款之保證人，則就此筆借款八十
      七年之借款自應續負保證責任。又依該授信約定書第二條之約定，被告於八十
      七年十二月二十一日借據上之印文既與原留存於原告之印文相符，被告亦仍應
      負保證責任，並提出自八十一年起至八十七年止期間之授信申請批覆書為證。
乙、被告方面：
  一、聲明：如主文所示。
  二、陳述：被告與訴外人林萬成已於八十七年十月二十二日離婚，被告並未同意就
      訴外人林萬成於八十七年十二月二十一日與原告所成立之借貸關係擔任保證人
      ，借據之簽名及用印並非被告所為。被告固曾於八十一年間為林萬成向原告借
      款二百五十萬元擔任保證人，惟八十一年之借貸契約與本件八十七年之借貸契
      約，其貸款條件已有變更，被告應不再負保證責任。況被告並不知原借款已展
      期，亦不知借款契約之內容有變更。
    理      由
一、原告主張被告就訴外人林萬成於八十七年十二月二十一日與原告訂立消費借貸契
    約為保證，惟為被告所否認，則應由原告就保證契約之成立負舉證責任。
二、按契約之成立以當事人互相表示意思一致為要件。在保證契約，當事人之簽名或
    蓋章，原非契約之成立要件，書面之訂立為契約成立之證明方法，如果客戶證明
    文書所蓋印章為被盜用或被偽造，金融機關復未對保，即不得因為訂有特約，即
    強指根本未曾成立之契約為已經成立。是類此情形，金融機關殊難專依特約主張
    由客戶負其全責（最高法院七十三年度第十次民事庭會議決議參照）。原告主張
    上開保證契約成立，固據提出借據一紙為證，惟被告否認借據上之簽名為被告所
    為，就此原告亦不爭執，並自認於八十七年十二月二十一日貸款與林萬成時，並
    未使被告前來對保，從而被告此部分之抗辯應堪採信。又借據上所蓋用之印文，
    被告抗辯係於其與林萬成離婚時遺失，伊均無使用，亦無同意他人使用等情，有
    被告提出之戶籍謄本一份在卷可按，復為原告所不爭，從而被告此部分之主張亦
    屬真實可信。原告雖以：被告於上開借據上之印文與被告於八十一年為林萬成擔
    任保證人時，在借據及授信約定書上所蓋用之印文相符為論據，主張被告仍應負
    保證責任，並提出被告於八十一年八月二十五日所簽立之授信約定書為證。然查
    ：該授信約定書第二條雖約定：「立約人因名稱變更、組織變更、章程內容、印
    鑑、代表人、代表人權限範圍或其他足以影響貴庫權益變更情事發生時，應即以
    書面將變更情事通知貴庫，並辦妥變更或註銷留存印鑑之手續，於未為前項通知
    及變更或註銷留存印鑑手續前與貴庫所為之交易，立約人均願負其責任。」惟本
    件被告既已證明該印章係遭盜用，揆諸首開說明，原告要難據該項特約，徒憑印
    文之核對，即謂保證契約已成立。被告辯稱其未為保證之意思表示而不負保證責
    任，自屬可採。
三、原告主張林萬成於八十一年八月二十五日向原告借款二百五十萬元，約定借款期
    限為一年，被告即為該筆借款之保證人等情，為被告所不爭，復有原告提出之八
    十一年八月二十五日被告簽名之授信約定書及八十一年八月二十日授信申請書及
    授信申請暨批覆書為據，自堪信為真實。惟原告主張本件八十七年十二月二十一
    日所為借款，即為八十一年八月二十五日同一筆借款之展期，則為被告所否認，
    辯稱，該二筆借款之內容不同，非同一借款等語。經查，原告自承八十七年之前
    林萬成只有繳利息，到了八十七年才要求本金、利息一起清償等語，經核其所提
    出之自八十一年八月二十日起至八十六年九月止授信申請暨批覆書六紙，所載借
    款之內容均為借款本金為二百五十萬元、用途為事業週轉金、借款期間為一年、
    償還方式為期滿一次償還本金，期間僅支付利息，且均係於一年期滿，逐年展期
    。
    惟於八十七年十二月二十一日所為借款，其本金雖仍為二百五十萬元、惟用途則
    為住宅整修貸款，且借款期間為十五年，償還方式亦改為前三年繳息、第四年起
    按月本息平均攤還，有該紙授信批覆書及借據為證。從而，被告主張八十七年所
    為借款內容與八十一年之借款並不相同，自堪採信。則八十七年之借貸契約與八
    十一年之借款既不相同，自難認僅係原借款之展期。又林萬成與原告就二百五十
    萬元之借款於八十七年十二月二十一日所為約定，此項借貸契約內容之變更並非
    被告原於八十一年八月二十日所保證之內容，原告復不能證明被告就此變更內容
    之借貸契約同意續為保證，自難令被告就此部分仍負保證責任，被告之抗辯洵屬
    有據。從而，原告之主張為無理由，應予駁回。
三、兩造其餘之陳述及證據資料，經核與本判決結果不生影響，爰不一一論述，併此
    敘明。
四、據上論結，本件原告之訴為無理由，依民事訴訟法第七十八條，判決如主文。
中　　　華　　　民　　　國　　九十一　　年　　　二　　　月　　　五　　　日
　　　　　　　　　　　　　　　　　臺灣宜蘭地方法院民事庭
~B法　　　官　謝佩玲
右正本證明與原本無異。
如不服本判決，應於收受送達後廿日內向本院提出上訴狀（須附繕本）。
中　　　華　　　民　　　國　　九十一　　年　　　二　　　月　　　六　　　日
~B法院書記官　陳淑宜
